【裁判字號】    99,交聲,337
【裁判日期】    991021
【裁判案由】    聲明異議
【裁判全文】
臺灣嘉義地方法院交通事件裁定         99年度交聲字第337號
原處分機關  交通部公路總局嘉義區監理所
異  議  人
即受處分人  乙○○
上列異議人即受處分人因違反道路交通管理處罰條例案件，對於
交通部公路總局嘉義區監理所民國99年7月2日所為之處分（嘉監
裁字第裁70-KAK068289號），聲明異議，本院裁定如下：
    主  文
異議駁回。
    理  由
一、原處分意旨略以：異議人即受處分人乙○○所有之車牌號碼
    0508-UJ號自用一般小客車於民國99年5月15日23時45分許，
    在雲林縣149線古坑華山段，經雲林縣警局交通隊警員舉發
    「擅自降低車身高度為131公分（經會同司機丈量）」，掣
    開雲警交字第KAK068289號舉發違反道路交通管理事件通知
    單（下稱舉發通知單），經查證該車輛之車身高度原為138
    公分，前揭違規情事屬實，遂於99年7月2日，依違反道路交
    通管理處罰條例第18條第1項之規定，以嘉監裁字第裁70-KA
    K068289號裁決書處罰鍰新臺幣（下同）3,600元並責令檢驗
    ，並無違誤等語。
二、聲明異議意旨略以：當時車上載有音響貨物，致車身高度降
    低，並無變更車身高度，事後有至監理單位檢驗，將貨物卸
    下後丈量，車身高度為137公分，屬容許誤差之合格範圍，
    上開裁決顯屬有誤，爰聲明異議，請求撤銷原處分云云。
三、按汽車車身、引擎、底盤、電系等重要設備變更或調換，或
    因交通事故遭受重大損壞修復後，不申請公路主管機關施行
    臨時檢驗而行駛者，處汽車所有人2,400元以上9,600元以下
    罰鍰，並責令其檢驗，道路交通管理處罰條例第18條第1項
    定有明文。再依據道路交通安全規則第37條第3款「車高：
    自地面至車身最高點之高度。」規定，關於汽車車高丈量量
    計方法應自地面至車身最高點之高度，始符合上揭規定。
四、經查：
(一)、異議人所有之車牌號碼0508-UJ號自用一般小客車，交由羅
    朝瑋駕駛，於99年5月15日23時45分許，在雲林縣149線古坑
    華山段，經雲林縣警局交通隊警員攔停後丈量車身高度，結
    果為131公分，而原車身高度應為138公分，車身高度重要設
    備顯有變更，遂掣開雲警交字第KAK068289號舉發通知單，
    為異議人所不爭執，並有舉發通知單、汽車車籍查詢各1紙
    在卷可稽（見本院卷第10、16頁），又證人即舉發之警員甲
    ○○於本院調查時到庭具結證述：當時與環保局人員進行交
    通車輛檢測，發現車牌號碼0508-UJ號自用一般小客車車身
    明顯偏低，即攔停丈量，駕駛人提出車籍資料，登記車身高
    度為138公分，現場以捲尺從地面量至車身最高點為131公分
    ，依據經驗法則，差距7公分應該係車輛避震器有改裝降低
    ；縱使車上有音響設備等物，應不致車身高度變更相差7公
    分，另輪胎磨損亦不可能差距7公分等語（見本院卷第23至2
    5頁），並提出現場蒐證光碟1片為證，復經本院勘驗該片光
    碟，警方確實依首揭丈量車身高度方式，丈量自地面至車身
    最高點之高度，此亦有該片光碟及勘驗筆錄1份存卷為佐（
    見本院卷第25頁及證物袋），均徵異議人所有之車牌號碼05
    08-UJ號自用一般小客車登記車身高度為138公分，而警員於
    99年5月15日23時45分許，在雲林縣149線古坑華山段攔檢，
    依規定丈量車身高度為131公分，與原車身高度有7公分之差
    距，應屬無疑。
(二)、本件聲明異議意旨雖辯稱車上載有重物，該測量結果並非正
    確云云，然所謂車身高度乃指自車頂至地面之高度而言，即
    便車輛載有重物或有乘客，而導致輪胎略有沈陷，並不影響
    車頂至車輛底盤之高度，況車輛輪胎乃經充氣而具有彈性，
    亦絕無因載重導致差距7公分之可能，亦據證人證述如前，
    是異議人所有之上開車輛，其車身高度應有變更，且變更後
    既未經監理機關檢驗合格而行駛，違規事實要屬明確。至於
    上揭車牌號碼0508-UJ號自用一般小客車雖於99年7月1日至
    監理所驗車，初檢車高及輪胎均不合格，隔日（即2日）再
    經覆檢，始回復正常而檢驗合格乙節，有原處分機關99年10
    月13日嘉監裁字第0990017328號函檢送之「汽車檢驗紀錄表
    」2份存卷為按（見本院卷第31至33頁），然檢驗日期距離
    本件警方舉發違規已距1個月以上，事後車身高度初檢仍屬
    不合格，覆驗縱為合格，亦無法推斷本件警方所為舉發違規
    即屬有誤，至為灼然，無從據為異議人有利之認定甚明。
五、綜上所述，本件原處分機關援引道路交通管理處罰條例第18
    條第1項規定裁處異議人即汽車所有人罰鍰3,600元，責令檢
    驗，並註明上開罰鍰逾期不繳納之處分，並無違誤。本件異
    議人異議為無理由，應予駁回。
據上論斷，應依道路交通管理處罰條例第87條第2項，道路交通
案件處理辦法第19條，裁定如主文。
中    華    民    國    99    年    10    月    21    日
                  交通法庭法  官  林青怡
上列正本證明與原本無異。
如不服本裁定，應於裁定送達後5日內向本院提出抗告狀（應附
繕本）。
中    華    民    國    99    年    10    月    21    日
                          書記官  江芳耀

司法院資訊處製作；財團法人民間司法改革基金會備份。
